【裁判字號】    88,交易,296
【裁判日期】    890614
【裁判案由】    過失傷害
【裁判全文】
臺灣板橋地方法院刑事判決                        八十八年度交易字第二九六號
    公  訴  人  臺灣板橋地方法院檢察署檢察官
    被      告  丁○○
    選任辯護人  陳石山
右列被告因過失傷害案件，經檢察官提起公訴（八十八年度偵字第五五八號），本院
判決如左：
    主  文
丁○○因過失傷害人，致重傷，處有期徒刑陸月，如易科罰金，以佰元折算壹日。
    事  實
一、丁○○於民國八十七年十月四日上午十一時許，駕駛車號Ｆ八─００六三號自小
    客車，在臺北縣板橋市○○路一０三號前，因欲轉入同路一０六巷，遂先倒車進
    同路一０五巷後，再向前直行，其明知汽車起步前應顯示方向燈，注意前後左右
    有無障礙或車輛行人，並應讓行進中之車輛行人優先通行，而當時係雨天之白天
    、該路段為市區道路○○路、視距良好、無快慢車道、路面濕潤、無缺陷、無障
    礙物、有閃光號誌之柏油路面，並無不能注意之情事，竟疏未注意左右來車，貿
    然前行，適有乙○○無駕駛執照、騎乘車號ＲＺＦ－三八七號輕型機車，沿台北
    縣板橋市○○路○段由台北往板橋方向超速行駛而來，亦疏於注意車前狀況，且
    行經閃光號誌路口未減速慢行，致見到丁○○從巷口駛出，閃煞不及，機車滑倒
    撞擊丁○○所駕駛汽車之左前車門，造成乙○○人車倒地，受有頭部外傷併硬腦
    膜內出血等傷害，丁○○見狀隨即於犯罪未發覺前打電話報警，並於警方到現場
    處理時，坦承與乙○○發生車禍，而接受裁判。後乙○○經送醫治療，仍遺有智
    力受損情形，對近事記憶及學習有嚴重困難，思考計算能力在小學二、三年級程
    度，且有行為幼稚、衝動及情緒失控等現象；其右側肢體運動功能已趨於正常，
    但因受智力及行為控制障礙，缺乏自我監控能力，故於快速步行、路面不平或上
    下樓時仍亦失去平衡，且均已無法再治療，對其身心、就學及就業已造成重大影
    響，亦即乙○○已因之於身體上，受有重大不治之傷害。
二、案經被害人乙○○之父丙○○訴由臺北縣警察局海山分局報請台灣板橋地方法院
    檢察署檢察官偵查起訴。
    理  由
一、訊據被告丁○○坦承於右揭時地駕車與乙○○發生車禍，致被害人乙○○受傷之
    事實，並有台北縣警察局道路交通事故調查報告表一份、現場照片四幀及診斷證
    明書一紙附卷可佐。而乙○○經送醫治療，仍遺有智力受損情形，對近事記憶及
    學習有嚴重困難，思考計算能力在小學二、三年級程度，且有行為幼稚、衝動及
    情緒失控等現象；其右側肢體運動功能已趨於正常，但因受智力及行為控制障礙
    ，缺乏自我監控能力，故於快速步行、路面不平或上下樓時仍亦失去平衡，且均
    已無法再治療，對其身心、就學及就業已造成重大影響，亦有國立台灣大學醫學
    院附設醫院八十八年八月六日校附醫秘字第一七二一九號函一份在卷可參。是
    乙○○已因之於身體上，受有重大不治之傷害。
二、被告雖否認有何過失傷害之犯行，辯稱：其倒車到一０五號巷內，剛起步，有注
    意左右來車，左方二十公尺有一部小轎車，前方則有一部小轎車，當時係乙○○
    超速無照駕駛，煞車不及，致機車滑行撞擊其所駕駛之汽車等語。惟按汽車起步
    前應顯示方向燈，注意前後左右有無障礙或車輛行人，並應讓行進中之車輛行人
    優先通行，道路交通安全規則第八十九條第六款定有明文。被告自巷內駛出，尤
    應注意遵守前開規定。被告雖於警訊中供稱：當時其剛起步，見左方（台北往板
    橋方向）約二十公尺處，有一輛小轎車駛來，另右方（板橋往台北方向）有一輛
    紅色小轎車要進入一０五巷，故在一０六巷口等。惟證人甲○○證稱：當時其要
    轉入一０五巷，讓被告先開車出來，看到被害人乙○○走外側車道，速度很快，
    突然衝出來，其由被害人與被告相隔二、三間房子遠時，從外側車道滑向內側車
    道之情形，認為被害人有煞車；其只看到對向車道有被害人的機車煞車，沒注意
    到有無一輛小客車等語。是證人張建良並未看到被告所述左方約二十公尺處有一
    輛小轎車之情形，且被害人既係從相距二、三間房子遠處滑行過來，則離被告車
    輛之距離即約二十公尺，被告既看到有一部小轎車，為何未看到被害人之機車；
    況依卷附現場照片所示，該路段係雙向二線道，被告車輛又係垂直停於將近路中
    處，並有張建良之車輛停於該路段等待轉彎，則其他車輛即因上開二部車輛停於
    該處，而無法通行，如當時左方真有被告所述之小轎車，該小轎車應係行駛於被
    害人機車之後，理因前方突然發生本件車禍而緊急煞車停下，是證人張建良不可
    能未注意該輛汽車之存在，是被告所辯有注意左右等語，並不可採。又案發當時
    係雨天之白天、該路段為市區道路○○路、視距良好、無快慢車道、路面濕潤、
    無缺陷、無障礙物、有閃光號誌之柏油路面，為交通事故調查報告表所載，並無
    不能注意之情事，被告竟疏未注意左右來車，而撞擊被害人，就本件事故之發生
    即有過失，台灣省台北縣區車輛行車事故鑑定委員會亦同此見解，有該會北鑑字
    第八八二六七號鑑定意見書一份附卷可稽。又被告行為與被害人被撞受傷，並致
    重傷間確有相當之因果關係，自應負過失傷害罪責。是本件事證明確，被告犯行
    堪以認定。
二、核被告所為，係犯刑法第二百八十四條第一項後段過失致重傷罪。又被告於肇事
    後犯罪未發覺前，打電話報警，並承認與被害人發生車禍，而向有偵查權限之警
    方自首而受裁判，有台北縣警察局海山分局八十九年五月十二日北警海刑字第一
    一二０二號函附卷可參，符合刑法第六十二條前段之規定，應依法減輕其刑。爰
    審酌被告過失之程度、本件車禍之發生被害人亦與有過失、被害人所受之傷勢，
    及被告犯後態度等一切情狀，量處如主文所示之刑，並諭知易科罰金之折算標準
    ，以示懲儆。
據上論斷，應依刑事訴訟法第二百九十九條第一項前段，刑法第二百八十四條第一項
後段、第六十二條前段、第四十一條，罰金罰鍰提高標準條例第一條前段、第二條，
判決如主文。
本案經檢察官徐名駒到庭執行職務。
中      華      民      國    八十九    年      六      月    二十八    日
                                臺灣板橋地方法院交通法庭
                                    法  官  李世華
右正本證明與原本無異。
如不服本判決，應於判決送達後十日內，向本院提出上訴狀。
                                    書記官  卓聖智
中      華      民      國    八十九    年      七      月      五      日
附錄論罪科刑法條：
刑法第二百八十四條
因過失傷害人者，處六月以下有期徒刑、拘役或五百元以下罰金。致重傷者，處一年
以下有期徒刑、拘役或五百元下罰金。
從事業務之人，因業務上之過失傷害人者，處一年以下有期徒刑、拘役或一千元以下
罰金。致重傷者，處三年以下有期徒刑、拘役或二千元以下罰金。


司法院資訊處製作；財團法人民間司法改革基金會備份。
